臺灣高等法院刑事判決　　　　　　　　　　　　　九十三年度交上易字第二０三號
　　上　訴　人
　　即　被　告　乙○○
右上訴人因過失傷害案件，不服臺灣臺北地方法院九十二年度交易字第六三五號，中
華民國九十三年六月十一日第一審判決（起訴案號：臺灣臺北地方法院檢察署九十二
年度偵字第六三九八號），提起上訴，本院判決如左：
    主  文
上訴駁回。
    事  實
一、乙○○為欣欣客運股份有限公司（以下簡稱欣欣客運公司）司機，負責駕駛營業
    大客車載運乘客，為從事駕駛業務之人；於民國九十一年十二月二十六日上午七
    時七分許，駕駛「綠二左」路線、車牌號碼ＡＦ－八一八號營業大客車載運乘客
    ，沿臺北縣新店市○○路東向西方向內側車道行駛，行經中正路與民族路交岔路
    口時，本應注意車前狀況、隨時採取必要之安全措施，而當時天氣雨、日間自然
    光線、視距良好，市區○○道路濕潤、無缺陷及障礙，行車管制號誌運作正常，
    依其智識、能力，又無不能注意之情事，詎竟疏未注意，其雖發覺對向（即西向
    東方向）內側車道停止線處有車輛燃亮左轉方向燈光、準備左轉進入民族路，猶
    貿然以每小時四十公里之速度逕自前行，未為減速、閃避等必要安全措施，自內
    側車道進入路口、擬由東向西方向直行通過路口，又因其通過路口後欲進入路口
    西側中正路東向西方向外側車道，遂將車頭略為朝向右側即路口北側後快速行駛
    ，因而分神僅注意右側車輛動向、未注意車前狀況，適甲○○駕駛車牌號碼Ｇ三
    －九五五八號箱式自用小型客貨車搭載其子簡廷峻（八十一年七月十九日生），
    沿臺北縣新店市○○路西向東方向內側車道行駛，行經該路段與民族路交岔路口
    ，擬左轉北向進入民族路，亦疏未注意汽車行駛至交岔路口左轉彎時，應距交岔
    路口三十公尺前顯示方向燈或手勢、行至交岔路口中心處左轉、不得占用來車道
    搶先左轉，且轉彎車應讓直行車先行，雖已察見對向由乙○○所駕之營業大客車
    駛近、猶拒不讓乙○○所駕之直行車輛先行、未到路口中心處即搶先左轉，乙○
    ○所駕駛之車輛一時閃避不及，其右前車頭遂猛力撞擊甲○○所駕駛車輛右側車
    身中間處，並續向西推行、擠壓甲○○所駕駛車輛達處公尺，甲○○所駕駛車輛
    乃順時針方向旋轉至車身呈東－西向（車頭朝東）、左側車輪觸及路口西北角之
    中正路北側路緣始停止，其車上附載之簡廷峻因撞擊力在車內劇烈搖晃、碰撞而
    受有頭皮約一公分裂傷之傷勢。乙○○肇事後，主動撥打一一０電話報警，並陪
    簡廷峻就醫，於員警前往醫院處理，在尚未查悉肇事者前，不逃避接受裁判而當
    場向警員自首、承認為肇事人自首而接受裁判。
二、案經簡廷峻之母甲○○訴由臺北縣政府警察局新店分局報請臺灣臺北地方法院檢
    察署檢察官偵查起訴。
    理  由
一、訊據被告固不否認為欣欣客運公司司機，負責駕駛營業大客車載運乘客，為從事
    駕駛業務之人，九十一年十二月二十六日上午七時七分許，其駕駛「綠二左」路
    線、車牌號碼ＡＦ－八一八號營業大客車載運乘客，沿臺北縣新店市○○路東向
    西方向內側車道行駛，行經該路段與民族路交岔路口，以每小時四十公里之速度
    擬由東向西方向直行通過路口，所駕車輛右前車頭撞擊告訴人甲○○所駕駛、沿
    臺北縣新店市○○路西向東方向內側車道行駛、行至該路段與民族路交岔路口、
    未到路口中心處即搶先左轉之車牌號碼Ｇ三－九五五八號箱式自用小型客貨車右
    側車身，致自用小型客貨車車內乘客即被害人簡廷峻因而受有頭皮約一公分裂傷
    之傷勢等情，惟矢口否認因業務上之過失傷害人，辯稱：當日其所駕車輛行至路
    口時已確認前方無狀況、告訴人所駕車輛尚在對向車道直行，其並注意右側民族
    路有無右轉彎車輛，嗣發覺前方告訴人所駕車輛駛至，雖緊急煞車並向右閃避仍
    閃煞不及，其已盡注意義務，並無過失，本件事故發生乃因告訴人所駕車輛快速
    跨越道路中央方向限制線（雙黃線），未到路口中心處即搶先左轉所致，且告訴
    人自承其子曾提醒告訴人說前面有車，顯見告訴人未注意車前狀況云云。
二、惟查：
（一）被告為欣欣客運公司司機，負責駕駛營業大客車載運乘客，為從事駕駛業務之
      人，九十一年十二月二十六日上午七時七分許，其駕駛「綠二左」路線、車牌
      號碼ＡＦ－八一八號營業大客車載運乘客，沿臺北縣新店市○○路東向西方向
      內側車道行駛，行經該路段與民族路交岔路口，雖發覺對向（即西向東方向）
      內側車道停止線處有車輛燃亮左轉方向燈光、準備左轉進入民族路，猶貿然以
      每小時四十公里之速度逕自前行，未為減速、閃避等必要安全措施，自內側車
      道進入路口、擬由東向西方向直行通過路口之際，又因其通過路口後欲進入路
      口西側中正路東向西方向外側車道，遂將車頭略朝向右側即路口北側後快速行
      駛，而僅注意右側車輛動向、疏未注意車前狀況，適告訴人駕駛車牌號碼Ｇ三
      －九五五八號箱式自用小型客貨車搭載被害人，沿臺北縣新店市○○路西向東
      方向內側車道行駛，行經該路段與民族路交岔路口，擬左轉北向進入民族路，
      亦疏未注意汽車行駛至交岔路口左轉彎時，應距交岔路口三十公尺前顯示方向
      燈或手勢、行至交岔路口中心處左轉、不得占用來車道搶先左轉，且轉彎車應
      讓直行車先行，雖已察見對向由被告所駕之營業大客車駛近、猶拒不讓被告所
      駕之直行車輛先行、未到路口中心處即搶先左轉，被告所駕車輛右前車頭遂猛
      力撞擊告訴人所駕車輛右側車身中間處，並續向西推行、擠壓告訴人所駕車輛
      達處公尺，告訴人所駕車輛乃順時針方向旋轉至車身呈東－西向（車頭朝東）
      、左側車輪觸及路口西北角之中正路北側路緣始停止，被害人簡廷峻因撞擊力
      在車內劇烈搖晃、碰撞而受有頭皮約一公分裂傷等傷勢之事實，業據告訴人甲
      ○○指訴歷歷，經核與臺北縣政府警察局新店分局道路交通事故調查報告表、
      補充資料表、現場照片、車輛照片、診斷證明書、行車紀錄紙所載相符，被告
      除辯稱其有注意車前狀況、並隨時採取必要安全措施外，本件事故發生乃因告
      訴人所駕車輛快速跨越道路中央方向限制線，未到路口中心處即搶先左轉所致
      ，且告訴人之子曾提醒告訴人說前面有車，告訴人顯未注意車前狀況等語外，
      其餘事實亦自承不諱。
（二）又肇事當時，天氣雨、日間自然光線、視距良好，市區○○道路濕潤、無缺陷
      及障礙、行車管制號誌運作正常，依被告之智識、能力，又無不能注意之情事
      ，及二車碰撞部位為被告所駕車牌號碼ＡＦ－八一八號營業大客車右前車頭與
      告訴人所駕車牌號碼Ｇ三－九五五八號箱式自用小型客貨車右側車身中間處，
      又被告所駕車輛撞擊告訴人所駕車輛後，續將該車向西推行、擠壓達處公尺，
      告訴人所駕車輛碰撞後順時針方向旋轉至車身呈東－西向（車頭朝東）、左側
      車輪觸及路口西北角之中正路北側路緣始停止，亦據臺北縣政府警察局新店分
      局據報處理之員警觀察、採證後記載、標繪明確，有道路交通事故調查報告表
      、補充資料表、現場照片、車輛照片附卷可稽，且均經被告肯認無訛。
（三）被告雖否認因業務上之過失傷害人，辯稱當日其所駕車輛行至路口時已確認前
      方無狀況、告訴人所駕車輛尚在對向車道直行，其並注意右側民族路有無右轉
      彎車輛，嗣發覺前方告訴人所駕車輛駛至，其雖緊急煞車並向右閃避仍閃煞不
      及，其已盡注意義務，並無過失，本件事故發生乃因告訴人所駕車輛快速跨越
      道路中央方向限制線（雙黃線）、未到路口中心處即搶先左轉云云，然查本件
      事故發生前，被告所駕車輛車速約為每小時四十公里，此迭經被告自承在卷，
      且與卷附行車紀錄紙正反面所示被告所駕車牌號碼ＡＦ－八一八號營業大客車
      於九十一年十二月二十六日上午近七時許之車速約為每小時四十公里等節（見
      偵卷第十五、十六頁中間）相吻合；惟被告所駕車輛因車禍靜止前，車速即為
      約每小時四十公里，並無緩慢減速跡象，係遇事故後車速始驟然降為零，此觀
      該行車紀錄紙所示即明，參諸被告所駕駛車輛右前車頭撞擊告訴人所駕車輛右
      側車身中間處後，續推行、擠壓告訴人所駕車輛達數公尺之遙，告訴人所駕車
      輛乃順時針方向旋轉至車身呈東－西向（車頭朝東）、左側車輪觸及路口西北
      角之中正路北側路緣始停止，有道路交通事故調查報告表、現場照片可參，且
      經被告自承屬實，前已述及，而告訴人所駕車輛為箱式自用小型客貨車，車身
      體積較諸一般自用小客車為大，重量亦較重，此亦有汽車行車執照、車輛照片
      可考，被告所駕車輛碰撞後竟仍能向西推行告訴人前開重量、體積均非輕小之
      箱式小型客貨車達處公尺、並致該車輛以與原行車方向迥不相同之順時針方向
      旋轉，足見被告所駕駛車輛衝擊力道非輕，是被告陳稱其所駕車輛進入路口前
      曾鬆開油門減速云云，已難遽採，其當日進入路口後，顯未減速，仍持續以每
      小時約四十公里之速度前行，堪以認定。
（四）被告於原審審理時，迭次自承當日其駛入內側車道係因外側車道有併排停車，
      其欲換回外側車道，參諸本件撞擊力道甚鉅，撞擊後被告所駕車輛猶續向西推
      行、擠壓告訴人所駕車輛達處公尺之遙，前業提及，且二車撞擊位置為被告所
      駕車輛右前車頭撞擊告訴人所駕車輛右側車身中間處，亦如前述，被告所駕車
      輛事故後前車輪仍與車身完全平行、筆直向前、無任何緊急轉彎時車輪明顯轉
      向情事，此有現場、車輛照片可佐，再參以被告亦自承伊當時確有轉頭注意右
      邊情況時，告訴人突然撞過來等情。是並無證據足認被告所駕車輛撞擊告訴人
      車輛前，被告曾為煞車、閃避等必要安全措施，亦即被告所駕駛車輛事故後車
      頭略向右（即略朝北）偏移，係其原即欲向右切入外側車道所致，並非為閃避
      告訴人所駕駛車輛，亦堪以認定。
（五）再被告於九十一年十二月二十六日上午八時二十分許警詢筆錄時供稱：其所駕
      駛車輛行至本件事故地點即臺北縣新店市○○路與民族路口，號誌由綠燈轉為
      黃燈，其準備煞車，同時察見對向停止線處一輛車牌號碼Ｇ三－九五五八號自
      用小客貨車車頭直接向左、打方向燈欲進入民族路，而斯時事故甫發生約一個
      鐘頭，其對車禍經過記憶應甚為清晰、正確，所述事故情節亦較未經刪改、潤
      飾，是被告首次察見告訴人所駕車輛時，告訴人所駕車輛位置已在中正路西向
      東方向內側車道近路口停止線處，且已顯示方向燈光、準備左轉。至被告於原
      審審理時指稱告訴人到達路口前遠處之行向、車速、跨越分向限制線（雙黃線
      ）左轉等節，顯係臨訟杜撰、委無可採，蓋被告察見告訴人所駕車輛之際，告
      訴人所駕車輛既已到達路口停止線處，其焉能得知告訴人所駕車輛到達路口前
      之車速、行向？告訴人所駕車輛既已到達停止線，又何需跨越分向限制線左轉
      ？且告訴人所駕車輛為箱式自用小型客貨車，車體較諸一般自用小客車為高大
      ，前已提及，是該車輛重心較高、較一般自用小客車不穩，依物理離心力作用
      ，如以高速轉彎，極易翻覆，告訴人車內復搭載年幼子女，實難認告訴人有故
      意高速轉彎、陷己身及年幼子女於車輛翻覆險境之必要，參諸被告、告訴人所
      駕車輛事故後受損部位均甚為集中，僅被告所駕車輛右前車頭（前車頭右方向
      燈及前擋風玻璃右側破裂）及告訴人所駕車輛右側車身中間（右後車門嚴重凹
      陷及車窗破裂、右後方近車門處凹陷），此觀交通事故補充資料表、現場照片
      、車輛照片即明，該等碰撞痕跡顯與告訴人所駕車輛倘高速行駛中右車身遭撞
      擊將產生之右側車身大面積拖曳、刮擦、剝除痕跡不一，故告訴人供承事故發
      生前其所駕車輛車速約僅二十至三十公里，其並未跨越雙黃線左轉，應屬可採
      。
（六）又依卷附道路交通事故調查報告表顯示地面散落物位置最東側判斷，本件事故
      二車碰撞地點在臺北縣新店市○○路、民族路交岔路口西北側、距離路口中正
      路西向東方向停止線延伸線約十二公尺餘（計算方式：本件道路交通事故調查
      報告表現場圖比例尺為每格二公尺，圖面散落物最東側計至西向東方向停止線
      延伸線共有六格餘，乘上每格代表之寬度二公尺，共計約十二公尺餘）、距離
      路口中正路東向西方向停止線約十六公尺餘（計算方式：圖面散落物最東側計
      至東向西方向停止線延伸線共有八格餘，乘上每格代表之寬度二公尺，共計約
      十六公尺餘）、距離路口北側民族路北向南方向停止線約四公尺餘處（計算方
      式：圖面散落物最北側計至北向南方向停止線共有二格餘，乘上每格代表之寬
      度二公尺，共計約四公尺餘），參諸告訴人當時係擬左轉北向進入民族路，告
      訴人所駕車輛復係右側車身中間處遭被告所駕車輛右前車頭碰撞，則當日告訴
      人所駕車輛左轉之際，雖無證據足認其跨越道路中央分向限制線，但其在未到
      達路口中心處即搶先左轉，亦甚明確。
（七）末按被告所駕車輛進入路口後、碰撞前共前行約十六公尺餘，告訴人所駕車輛
      則前行約十五公尺餘（計算方式：以附圖「甲」、「乙」所示距離分別為直角
      三角形之底、高，則告訴人所駕車輛進入路口後前行之距離相當為直角三角形
      之斜邊，其中「甲」部分距離為十二公尺餘，前已論及，「乙」部分依道路交
      通事故現場圖上比例尺格數計算為四格餘，乘上每格代表之寬度二公尺，共計
      約九公尺餘，直角三角形之底平方加上高平方等於斜邊平方，是斜邊部分即為
      十五公尺餘），即二車在路口內前行距離相近；而被告所駕車輛車速約每小時
      四十公里（換算每秒前行約十一公尺【小數點以下四捨五入】），告訴人所駕
      車輛車速則約每小時二十至三十公里（換算每秒前行約六至八公尺【小數點以
      下四捨五入】），是告訴人所駕車輛進入路口後、到達撞擊點約需二秒鐘，而
      被告所駕車輛二秒鐘得前行之距離達二十二公尺，已逾其進入路口至碰撞地點
      之距離，亦即告訴人所駕車輛進入路口、開始左轉之際，被告所駕車輛尚未進
      入路口。
（八）綜上所述，本件被告所駕駛車輛進入路口前，其雖已發覺告訴人所駕車輛在對
      向車道路口停止線處顯示方向燈光開始左轉，仍逕自以每小時四十公里之速度
      快速前行、未為鬆開油門、煞車或閃避等必要安全措施，並分神注意右側車輛
      動向，俟發覺告訴人並未停讓其所駕車輛先行，已閃煞不及，其所駕車輛右前
      車頭遂撞擊告訴人所駕車輛右側車身，將告訴人所駕車輛推行、擠壓數公尺，
      並致告訴人所駕車輛順時針方向旋轉，殆無疑義。被告於本院審理時另辯稱車
      禍前告訴人之子曾提醒告訴人說前面有車，顯見告訴人未注意車前狀況是本件
      車禍發生之原因云云。惟查告訴人在未到達路口中心處即搶先左轉，亦為本件
      車禍發生之原因，有如上述，惟告訴人之過失並不能解免被告過失之責任。被
      告上開辯解亦不足採。
三、按汽車行駛時，駕駛人應注意車前狀況、隨時採取必要之安全措施；汽車行駛至
    交岔路口，其行進、轉彎，應依左列規定：（四）左轉彎時，應距交岔路口三十
    公尺前顯示方向燈或手勢，行至交岔路口中心處左轉，並不得占用來車道搶先左
    轉；（六）轉彎車應讓直行車先行，但直行車尚未進入交岔路口，而轉彎車已達
    中心處開始轉彎，直行車應讓轉彎車先行，道路交通安全規則第九十四條第三項
    、第一百零二條第一項第四款、第六款分別定有明文。本件被告於九十一年十二
    月二十六日上午七時七分許，駕駛「綠二左」路線、車牌號碼ＡＦ－八一八號營
    業大客車載運乘客，沿臺北縣新店市○○路東向西方向內側車道行駛，行經該路
    段與民族路交岔路口，當時天氣雨、日間自然光線、視距良好，市區○○道路濕
    潤、無缺陷及障礙，行車管制號誌運作正常，依其智識、能力，並無不能注意之
    情事，業如前述，詎被告雖發覺對向（即西向東方向）內側車道停止線處有車輛
    燃亮左轉方向燈光、準備左轉進入民族路，猶貿然以每小時四十公里之速度逕自
    前行，未為減速、閃避等必要安全措施，自內側車道進入路口、擬由東向西方向
    直行通過路口之際，又因其通過路口後欲進入路口西側中正路東向西方向外側車
    道，遂將車頭略朝向右側即路口北側後快速行駛，而分神注意右側車輛動向、疏
    未注意車前狀況，適告訴人駕駛車牌號碼Ｇ三－九五五八號箱式自用小型客貨車
    搭載其子簡廷峻沿臺北縣新店市○○路西向東方向內側車道行駛，行經該路段與
    民族路交岔路口，擬左轉北向進入民族路，雖已察見對向由被告所駕之營業大客
    車駛近、猶拒不讓被告所駕之直行車輛先行、未到路口中心處即搶先左轉，被告
    所駕車輛右前車頭遂在全然未減速、煞車、閃避之情況下猛力撞擊告訴人所駕車
    輛右側車身中間處，並續向西推行、擠壓告訴人所駕車輛達處公尺，告訴人所駕
    車輛乃順時針方向旋轉至車身呈東－西向（車頭朝東）、左側車輪觸及路口西北
    角之中正路北側路緣始停止，被害人簡廷峻因撞擊力在車內劇烈搖晃、碰撞而受
    有頭皮約一公分裂傷之傷勢，此亦有財團法人天主教耕莘醫院診斷證明書一份在
    卷可按。被告有疏未注意車前狀況、隨時採取必要安全措施之過失甚明，且其過
    失行為與被害人之傷勢間，有相當因果關係甚明，臺灣省車輛行車事故覆議鑑定
    委員會鑑定結果亦同此認定，有臺灣省車輛行車事故覆議鑑定委員會府覆議字第
    九二一０八二三號覆函暨覆議意見書附卷可徵。雖被害人所搭乘之車輛駕駛人即
    告訴人甲○○駕駛車輛左轉彎時未到達路口中心處即搶先左轉，轉彎車未讓直行
    車先行，與有過失，但告訴人之過失並不能解免被告之過失，併此敘明。至臺灣
    省臺北縣區車輛行車事故鑑定委員會鑑定意見認被告並無過失，然臺灣省臺北縣
    區車輛行車事故鑑定委員會漏未審酌被告進入路口前即已發覺告訴人所駕車輛，
    仍逕自以每小時四十公里之速度前行，且分神注意右側車輛動態，未注意車前狀
    況，致其所駕車輛於全然未減速、閃避之情狀下猛力撞擊告訴人所駕之車輛，造
    成車內乘客因劇烈搖晃、碰撞受傷，其意見自難遽採。又本件肇事責任既經臺灣
    省車輛行車事故覆議鑑定委員會覆議鑑定明確，被告於本院審理時聲請再予鑑定
    ，認無必要，併予敘明。
  綜上所述，則本件事證已臻明確，被告所辯要屬卸責、避就之詞，洵無足採，其犯
  行業堪認定，應依法論科。
四、查被告為欣欣客運公司司機，負責駕駛營業大客車載運乘客，為從事駕駛業務之
    人，核其所為，係犯刑法第二百八十四條第二項前段從事業務之人，因業務上之
    過失傷害人罪。被告肇事後，主動撥打一一０電話報警，並協助被害人就醫，於
    警員前往醫院處理時，不逃避接受裁判而當場向警員自首、承認為肇事人而接受
    裁判，此除經被告供明之外，並有臺北縣政府警察局新店分局自首調查報告表在
    卷可參，被告對於有權偵查犯罪之機關尚不知犯罪事實及犯罪人之前自首而接受
    裁判，應依刑法第六十二條前段自首之規定減輕其刑。
五、原審認被告罪證明確，援引刑法第二百八十四條第二項前段、第六十二條前段、
    第四十一條第一項前段，罰金罰鍰提高標準條例第一條前段、第二條之規定，並
    審酌被告並無前科、素行良好，有本院被告全國前案紀錄表可佐，因一時貪便求
    快、疏未遵守道路交通安全規則因而肇事致人受傷，犯後旋即自首，但犯後否認
    犯行、未見悔意反省，惟被害人傷勢甚為輕微，且就本件車禍之發生，被害人所
    乘車輛駕駛人即告訴人之過失情節亦非輕等一切情狀，量處拘役三十日（原判決
    主文處拘役參拾日，惟漏載「役」字），並諭知如易科罰金之折算標準，以資懲
    儆。原審認事用法，均無不合，量刑亦屬妥適，被告提起上訴，猶執陳詞否認有
    何過失責任云云，其上訴無理由，應予駁回。
據上論斷，應依刑事訴訟法第三百六十八條，判決如主文。
本案經檢察官洪泰文到庭執行職務。
中　　　華　　　民　　　國　　九十三　　年　　 十二 　　月　　二十三　　日
                              臺灣高等法院交通法庭
                                  審判長法  官  許  錦  印
                                        法  官  許  宗  和
                                        法  官  杜  惠  錦
右正本證明與原本無異。
不得上訴。
                                        書記官  楊  妙  恩
中　　　華　　　民　　　國　　九十三　　年　　 十二 　　月　　二十四　　日
附錄本案論罪科刑法條全文：
中華民國刑法第二百八十四條：
(過失傷害罪)
因過失傷害人者，處六月以下有期徒刑、拘役或五百元以下罰金，致重傷者，處一年
以下有期徒刑、拘役或五百元以下罰金。
從事業務之人，因業務上之過失傷害人者，處一年以下有期徒刑、拘役或一千元以下
罰金，致重傷者，處三年以下有期徒刑、拘役或二千元以下罰金。
